臺灣高等法院刑事判決　　　　　　　　　　　　　九十一年度上訴字第二五九九號
　　上　訴　人　臺灣板橋地方法院檢察署檢察官
　　被　　　告　丙○○
右上訴人因被告妨害自由等案件，不服臺灣板橋地方法院九十一年度訴字第七八三號
，中華民國九十一年七月二十五日第一審判決 (起訴案號：臺灣板橋地方法院檢察署
九十年度偵字第一二二二四號)提起上訴，本院判決如左：
    主  文
上訴駁回。
    理  由
一、公訴意旨略以：被告丙○○因房屋搬遷問題，對於乙○○拒不搬遷一事不滿，乃
    於民國八十八年七月七日二十一時三十分許，夥同其弟趙國華（已死亡）及年籍
    姓名不詳之數名男子，先後至台北縣土城市○○路二六四號二樓乙○○之辦公處
    所，出言恐嚇乙○○若不搬遷將對其全家人不利，並將其辦公處所反鎖，剝奪乙○○之行動自由，至翌日零時五十分許，致乙○○心生畏懼，足生危害於其身體
    安全。因認被告丙○○之所為，係犯刑法第三百零二條第一項妨害自由罪嫌及第
    三百零五條恐嚇危害安全罪嫌云云。
二、公訴人認被告丙○○涉有上開犯嫌，係以告訴人乙○○之指訴及證人甲○○之證
    述，為其主要論據。訊據被告丙○○，固不否認於右揭時間與其弟趙國華及二名
    年籍姓名不詳之男子至前開告訴人辦公處所商談搬遷事宜等情，惟堅決否認有何
    恐嚇及妨害自由行為，辯稱：丁○○及告訴人乙○○因房屋搬遷事未解決，渠弟
    趙國華與彼二人均係朋友，乃出面請乙○○搬家，圓滿解決紛爭，渠因趙國華罹
    患癌症末期，身體不好，始陪同趙國華前往，到達上開告訴人處所時，即與其商
    談，乙○○仍拒不搬遷，始以電話請丁○○（已由檢察官為不起訴處分確定）出
    面，嗣丁○○到達後仍繼續與乙○○商談約一小時，渠等並未恐嚇乙○○及限制
    其行動等語。
三、按犯罪事實應依證據認定之，無證據不得推定其犯罪事實，刑事訴訟法第一百五
    十四條定有明文，又告訴人之告訴，係以使被告受刑事訴追為目的，是其陳述是
    否與事實相符，仍應調查其他證據以資審認；且認定不利於被告之事實，須依積
    極證據，苟積極證據不足為不利於被告事實之認定時，即應為有利於被告之認定
    ，更不必有何有利之證據，最高法院五十二年台上字第一三００號判例及三十年
    上字第八一六號判例分別著有明文可資參照。經查：
  (一)本件被告趙國華與告訴人乙○○就遷讓房屋之爭執，肇因於八十八年三月三日上
    午，告訴人乙○○因無權佔有案外人丁○○坐落於台北市○○區○○路之房舍不
    搬遷，丁○○前往告訴人乙○○位於台北縣土城市○○路之公司，要求告訴人乙○○搬遷，嗣告訴人具狀告訴丁○○涉犯妨害自由及恐嚇等罪（均經檢察官為不
    起訴處分確定），偵查期間被告丙○○之弟趙國華與告訴人乙○○熟識，得知上
    情後，乃於八十八年七月七日晚間，自願出面赴告訴人公司，請求告訴人勿再無
    理取鬧，儘速搬遷，當時因趙國華已罹患癌症末期，身體狀況極差，其兄即被告
    丙○○為恐趙國華健康有異，而偕同數友人到告訴人公司，將趙國華接返並一併
    協助其商談，欲將此一原本單純之事件圓滿解決。趙國華固與丁○○認識，並曾
    提其友人丁○○提及與乙○○有房屋遷讓之糾紛，並知悉乙○○無理強佔不遷，
    自願盡最後棉薄之力前往乙○○處所協商此事，然被告丙○○並非丁○○之友人
    ，案發當時前往乙○○公司係為照顧其重病之弟，而並非受丁○○委託辦事等情
    ，除據被告丙○○於偵審中供明在卷外，並經證人丁○○於偵查中及本院審理時
    證述在卷。則本件被告丙○○於案發當時與告訴人乙○○、丁○○等人均不認識
    ，純係為照顧其弟趙國華，而與趙國華一同前往告訴人乙○○公司處所，趙國華
    、丙○○兄弟二人既未受丁○○委託辦事，被告丙○○與告訴人乙○○事前復無
    任何怨隙，被告丙○○實無恐嚇告訴人乙○○及妨害其自由之犯罪動機與目的，
    且於本件糾紛無任何利害關係，被告丙○○何以願意以身觸法？實非無疑。
  (二)告訴人乙○○指稱被告等於到其公司時，既稱渠等是四海幫份子，是受託來催討
    房子，丁○○是他們的老大云云，已為被告堅決否認，且查被告固曾於七十五年
    、七十六年先後因違反票據法案件，經法院分別判處罰金十一萬五千元、二千元
    ，惟其後除涉本件外並無其他前科，有本院被告全國前案紀錄表附卷足憑，告訴
    人又未能提出被告參與幫派之證據供查證，徒以空言指訴被告為幫派份子，已非
    無疑，自難遽以採信。
  (三)告訴人乙○○得知其告訴丁○○涉犯妨害自由等罪之案件，於八十八年八月十六
    日經台灣士林地方法院檢察署檢察官以該署八十八年度偵字第五八九號號案件為
    不起訴處分後，乃於八十八年八月二十四日具狀追加被告丙○○、趙國華等六人
    共犯妨害自由及恐嚇罪，案件經移轉台灣台北地方法院檢察署續查，而於偵查中
    ，八十八年十月二十九日檢察官曾傳喚證人甲○○到庭做證，甲○○當時證稱：
    告訴人與被告當時在辦公室洽談事情，並不知道有無遭禁閉，亦未聽聞被告有何
    恐嚇之事。復就告訴人所指被告帶同六名幫派大漢，限制告訴人自由長達三小時
    之久，及出言恐嚇殺害告訴人全家一事，亦證稱：「（當天有無將乙○○關在房
    間？）沒有。」「（被告有無說若不般要殺黃？）沒有聽到」（見八十八年度偵
    續字第一四五號影印卷第二十三頁、第二十四頁）。丁○○上開所涉妨害自由等
    犯嫌，嗣經台灣台北地方法院檢察署檢察官以八十八年度偵續字第五九號、八十
    九年度偵續一字第一一三號，台灣高等法院檢察署九十年度議字第一四八號處分
    不起訴確定在案，此有上開不起訴處分書及台灣高等法院檢察署處分書在卷足參
    。本院傳訊證人甲○○雖結證略稱：被告等叫乙○○要搬離內湖的房子，後來又
    有聽到說不然放火燒掉了，家裡若有發生什麼事不怪他等語（見本院九十一年十
    月十六日訊問筆錄），核與上開其於偵查中之證言已有未符，難以遽信。茍被告
    丙○○或趙國華（現已死亡）等人確涉犯限制告訴人自由及恐嚇等罪之犯行，何
    以證人甲○○於當時偵查中不為指證，而於上開案件經不起訴處分確定後，始再
    到庭翻異前詞，況證人甲○○原係告訴人之員工，且於九十年八月八日與告訴人
    辦理結婚登記並生有小孩，為其所是認，足見其二人關係密切，其嗣後所為不利
    於被告之證詞之真實性實令人質疑？況被告當天同行人多，被告苟非陪同其弟趙
    國華基於情誼，好意情商告訴人搬屋，而係幫派份子強要求告訴人限期搬屋，其
    協商不成之際，豈有再電請丁○○前來之必要？又苟出言恐嚇、脅迫告訴人簽立
    搬屋切結書，致告訴人心生畏懼，告訴人豈有敢不從之理？告訴人堅決不搬屋，
    被告等對告訴人竟毫髮未損之情況下願自行離去之理？又告訴人乙○○與案外人
    丁○○復因遷讓房屋之糾紛，雙方已對簿公堂，告訴人對案外人丁○○已多次提
    出妨害自由之告訴，均經不起訴處分，其又對於本件被告丙○○提出告訴，是其
    目的無非使被告受刑事追訴為目的，則其所言是否屬實更須積極證據以玆證明，
    自不得僅憑告訴人之片面指訴，即認被告涉有上開犯行。此外，本件復查無其他
    積極確切之證據足資認定被告丙○○有前開之被訴妨害自由、恐嚇犯行，既不能
   證明被告犯罪，依右開說明，自應依法為被告無罪之諭知。
四、原審以不能證明被告犯罪，而依刑事訴訟法第三百零一條第一項之規定，諭知被
    告無罪之判決，核無不合。檢察官上訴以證人黃美惠於偵查中作證時，已非告訴
    人員工，原審認係告訴人員工而不採信其證言，且被告與告訴人不相識，竟夥同
    多人至告訴人住處，所為何事等情而指摘原判決認事違誤，為無理由，應予駁回
    。
據上論斷，應依刑事訴訟法第三百六十八條，判決如主文。
本案經檢察官陳維練到庭執行職務。
中      華      民      國    九十一    年      十      月    三十一    日
                              台灣高等法院刑事第一庭
                                  審判長法  官  李  相  助
                                        法  官  黃  聰  明
                                        法  官  魏  新  國
右正本證明與原本無異。
如不服本判決應於收受送達後十日內向本院提出上訴書狀，其未敘述上訴之理由者並
得於提起上訴後十日內向本院補提理由書（均須按他造當事人之人數附繕本）。
                                        書記官  賴  淑  真
中      華      民      國     九十一    年    十一     月      四      日
